【裁判字號】    89,交易,120
【裁判日期】    900830
【裁判案由】    過失傷害
【裁判全文】
台灣彰化地方法院刑事判決                        八十九年度交易字第一二號
    公  訴  人  臺灣彰化地方法院檢察署檢察官
    被      告  戊○○
    選任辯護人  陳建良律師
右列被告因過失傷害案件，經檢察官提起公訴（八十九年度偵字第三九七號），本院
判決如左︰
    主  文
戊○○從事業務之人，因業務上之過失傷害人，處拘役伍拾日，如易科罰金，以佰
元折算壹日。
    事  實
一、戊○○領有普通大貨車駕照，為從事駕駛業務之人，於民國（下同）八十八年十
    月十八日上午十時五十分許，駕駛車牌號碼五Ｇ─七○六號砂石車，沿彰化縣彰
    化市○○路四三九巷由西往東行駛，行經大埔路四三九巷與大埔路交岔路口，理
    應注意汽車交會時，在未劃有分向標線之道路交會時，應減速慢行，且會車相互
    之間隔不得少於半公尺，而依當時情形，又無不能注意之情事，竟疏於注意，於
    接近上開交岔路口時，貿然向右側靠近，適同一時、地，甲○○騎乘車牌號碼Ｎ
    ＰＪ─四二一號機車停於該處待其通過，戊○○所駕駛之砂石車右側防止捲入裝
    置竟擦撞前揭機車車頭左前斜板及把手，致人車倒地後，造成機車車頭左前斜板
    及把手毀損、甲○○受有左手背皮下瘀血、左手麻木、前十字韌帶受傷、半月軟
    骨受傷等傷害。嗣經甲○○於事故時記載肇事車輛車牌號碼後報警循線查獲。
二、案經被害人甲○○訴由彰化縣警察局彰化分局報請臺灣彰化地方法院檢察署檢察
    官偵查起訴。
    理  由
一、訊據被告矢口否認有於前揭時地駕駛砂石車不慎擦撞告訴人之機車等情，辯稱：
    「伊雖有駕駛車牌號碼五Ｇ─七○六號砂石車，惟於事故發生之時伊正在彰化縣
    秀水鄉馬興工地之益源古厝清運廢棄土至上午十一點半，伊嗣後載運垃圾離開該
    古厝後並未直接前往彰化市垃圾場傾倒，而先行前往位於彰化市○○路之彰化市
    農會開戶，並未於該時段行經該地」、「（何時去倒垃圾？）我是接到警察的電
    話，沒有吃飯，在一點剛開門時就去倒垃圾，倒完後去警局」云云。惟查：（一
    ）、告訴人甲○○確於前揭時地遭車牌號碼五Ｇ─七六０號砂石車擦撞一事，迭
    據告訴人甲○○於警訊時及偵審中指述綦詳，核與本件車禍承辦員警黃福來所證
    述：伊是依據告訴人所陳報之車號去查後，發現是戊○○所駕駛，伊才通知戊○
    ○到派出所等語相符。（二）次查：被告所駕駛之五Ｇ─七０六號砂石車右側有
    黑、黃相間防側撞捲入之鐵製橫桿，其高度為三十六公分等情，有該砂石車照片
    二幀、彰化縣警察局彰化分局八十九年二月八日彰警分刑字第一四二六八號函附
    卷可稽，經核該鐵製橫桿之高度及顏色均與因擦撞而遺留於車牌號碼ＰＪ─四二
    一號機車左前斜板上之黃色油漆相符，高度亦為相當，應為二車擦撞時所留。且
    本院為求慎重復將採自甲○○所駕駛機車遭擦撞外殼（編號Ａ）與採自被告所駕
    駛卡車右側疑為撞擊處之橫桿切片（編號Ｂ）送請內政部警政署刑事警察局鑑定
    ，亦發現編號Ａ上所附著之外來黃色油漆與編號Ｂ上之油漆相似，有該局八十九
    年十二月二十九日刑鑑字第一八六五九六號鑑驗通知書一紙付卷可稽，況本院復
    傳訊該件鑑定人乙○○警官到院說明本件採樣及鑑定經過，鑑定人乙○○證稱：
    「（切割送鑑部分是如何選定？）切割部分是照雙方當事人陳述，再依我的學識
    經驗判斷，我判斷撞擊點應在工部的上面，因我有牽被害人的機車到卡車的橫桿
    旁在高度的撞擊比對，卡車橫桿工部的上方有疑似綠色的油漆附著，所以我才判
    斷撞擊點在那裡，因此才切割那部分送鑑，切割時雙方當事人都有在場，切割時
    他們都沒有異議，並在各自證物上簽名捺印。後來發現當初疑似綠色油漆不是機
    車上的油漆，刑事局鑑定人員，另與本人聯繫，發現機車外殼上另殘有黃色油漆
    ，而卡車駕駛人的橫桿油漆亦是黃色，據此研判可能係機車外殼上之黃色油漆，
    係卡車橫桿上黃色油漆所造成，於是進行化驗，結果二者成份相似，皆含有醇酸
    類的樹脂及無機顏料鉻酸鉛及填充劑白土，據此研判二者撞擊所造成。」、「（
    鑑定結果用語有哪些？）用語有「相似」和「不同」二種，二者成份機率達百分
    九十以上者用相似。」（見本院九十年八月十六日審判筆錄）。（三）被告選任
    之辯護人雖辯稱：被告所有貨車之側撞防捲入之鐵桿乃依監理法規所必須裝置，
    只要相同或相類似車輛上均有裝置，且均塗裝黃色或黃黑相間之醒目油漆，尚不
    得依此而為對被告不利之認定云云。然查有關大貨車雖均須裝置防止捲入裝置，
    然此種裝置只須符合規定即可，其式樣並無限制；又該項裝置亦未強制規定須塗
    裝黃色或黃黑相間之顏色，此有交通部公路局台中監理所彰化監理站八十九年九
    月二十七日（八九）中間彰字第八九一八二０七號函乙份在卷足憑，被告之選任
    辯護人上開所辯，與現有法規不合，不足採信。（四）被告於八十八年十月十八
    日上午十時許確有在秀水馬興工地工作，有經被告請求傳喚之證人丙○○到庭結
    證屬實，復查戊○○於彰化縣彰化市農會開戶之精確時間為同日中午十二時三十
    五分，有該農會八十九年五月十一日彰市農信字第二六七號函附該開戶存款收入
    傳票上之電腦存檔時間批號附卷足憑，足見被告於肇事前之上午十時許確有在秀
    水馬興工地準備載運廢棄土，於肇事後之中午十二時三十分許，亦有前往彰化市
    農會開戶，而彰化市垃圾衛生掩埋場民間車輛進場時間為每日上午九時至十二時
    ，下午一時三十分至三時許止，此有彰化市公所八十九年九月二十九日八九彰市
    清字第三五六三五號函乙份在卷可考，且本件承辦員警黃福來於八十九年四月二
    十六日檢察官訊問時證稱：自秀水馬興工地之益源古厝至彰化市垃圾場，應經過
    肇事地點，且由古厝至彰化市垃圾場並不會經過彰化市農會等語；復於本院八十
    九年十月十九日到院證述：（你是如何問被告有無經過肇事地點？）我是問他有
    無經過肇事路線，他說有，是十點多經過。我還有帶他去現場，我坐他的車，到
    四三九巷口時我還有問他是否經過這裡，他說有等語。綜上，衡諸常情，被告載
    運重量極重之廢棄土前往彰化市垃圾場傾倒，自應儘速直接前往，而無載負重物
    並繞道前往並不順路之彰化市區開設帳戶之理，被告應係於是日上午十時許載運
    廢棄土前往彰化市垃圾場，於上午十時五十分許行經肇事地點發生事故後仍前往
    垃圾場傾倒垃圾，以防上開垃圾場於中午十二時關閉，回程空車於中午十二時三
    十分許始繞經彰化市區前往彰化市農會辦理開戶。是被告辯稱：伊於載運廢棄土
    時，未直接前往垃圾場傾倒廢棄土，即先行前往農會開戶，故未於肇事時間經過
    肇事地點，實與常理有違；另其復辯稱：伊是接到警察的電話，沒有吃飯，在一
    點剛開門時就去倒垃圾，倒完後去警局云云，亦與上開彰化市垃圾衛生掩埋場進
    場使用管理辦法（須下午一時三十分許始可進場）不符，被告前揭所辯，純屬無
    稽，不足採信。另被告請求傳喚之證人即秀水馬興工地丙○○雖於八十九年十一
    月二十一日到庭證稱：那天他是在十點多載運廢棄物，我們估計他是在快中午十
    一點多載運出去，．．．．，我們都是在那時會叫便當，所以有看他出去。那時
    是「十一點十多分」等語；惟其先前於偵查中卻證稱：他（戊○○）在益源古厝
    工作，他「接近中午時」離開等語（見八十九年四月二十六日偵訊筆錄），二者
    供述不符，況證人於偵查中並無法明確說出被告究於何時離開工地，只能大略證
    稱是「接近中午」，並稱因廢棄物放置地點不一，集中須時間，我們無法掌握他
    在場時間，然其於事隔一年餘後卻一反人類對事務一般記憶法則，反而能明確供
    稱被告係「十一點十多分」離開工地，其證詞之信用性實有可議，況其上開證述
    復明顯與告訴人之指述、鑑定結果、承辦員警黃福來供詞明顯不符，尚不得採為
    有利被告之認定，附此敘明。（五）又被告於警察局時是否有承認肇事，雖無直
    接證據足資證明，惟證人丁○○○○曾聽聞被告與告訴人甲○○於和解過程中之
    部分對話：「他（指戊○○）有說以保險來賠償，李小姐說保險理賠不夠怎麼辦
    ，戊○○有說保險賠不夠的他要賠償。」等語，亦據證人黃福來於偵查中證述屬
    實，倘被告未撞及告訴人，自無於保險理賠不足時自掏腰包理賠之理。此外復有
    道路交通事故調查報告表、彰化基督教醫院診斷書及台灣省立彰化醫院診斷書各
    一份附卷可稽。按汽車交會時，在未劃有分向標線之道路交會時，應減速慢行，
    且會車相互之間隔不得少於半公尺，道路交通安全規則第一百條第一款及第五款
    依序定有明文，被告為領有普通大貨車駕駛執照之人，於駕駛大貨車時，自有應
    遵守上開規定之注意義務；又查本件車禍當時為日間、晴天、路面乾燥、無缺陷
    、無障礙物、視距良好等情形，有前開調查報告表可稽，是無不能注意之情事，
    竟疏於注意，於接近上開交岔路口時，貿然向右側靠近，以致肇事，致告訴人受
    有前揭傷害，被告應有過失。且被告過失駕駛行為，核與告訴人之受傷間，具有
    相當因果關係。事證明確，被告過失傷害犯行，堪以認定。
二、查被告職業係司機，為從事駕駛業務之人，則被告因業務上過失傷害人之行為，
    核係犯刑法第二百八十四條第二項前段之業務過失傷害罪。爰審酌被告過失程度
    ，告訴人所受傷害程度，品行、素行、犯罪動機、智識程度及被告肇事後態度等
    一切情狀，量處如主文所示之刑，並諭知易科罰金之折算標準，以示懲儆。又本
    件車禍發生後係由告訴人報案，且被告肇事後於警訊時，亦未自承其對本件車禍
    有過失，故不符合自首要件，另被告目前均未主動與告訴人商討賠償事宜，故不
    宜宣告緩刑，附此敘明。
據上論斷，應依刑事訴訟法第二百九十九條第一項前段，刑法第二百八十四條第二項
前段、第四十一條第一項，罰金罰鍰提高標準條例第一條前段、第二條前段，判決如
主文。
本案經檢察官孫治遠到庭執行職務。
中      華      民      國    九  十    年      八      月    三  十    日
                                   臺灣彰化地方法院交通法庭
                                       法      官  康  弼  周
右正本證明與原本無異。
如不服本判決，應於判決送達後十日內向本院提出上訴狀( 須附繕本 )。
告訴人或被害人對於判決如有不服具備理由請求檢察官上訴者，其上訴期間之計算係
以檢察官收受判決正本之日期為準。
                                       法院書記官  莊  金  屏
中      華      民      國    九  十    年      九      月      四      日
刑法第二百八十四條
因過失傷害人者，處六月以下有期徒刑、拘役或五百元以下罰金。致重傷者，處一年
以下有期徒刑、拘役或五百元以下罰金。
從事業務之人，因業務之過失傷害人者，處一年以下有期徒刑、拘役或一千元以下罰
金。致重傷者，處三年以下有期徒刑、拘役或二千元以下罰金。


司法院資訊處製作；財團法人民間司法改革基金會備份。
